【裁判字號】    91,訴,4964
【裁判日期】    921231
【裁判案由】    勞保
【裁判全文】
臺北高等行政法院判決                            九十一年度訴字第四九六四號
                              .
    原      告  甲○○○
    被      告  勞工保險局
    代  表  人  廖碧英總經理.
    訴訟代理人  乙○○
                丙○○
右當事人間因勞保事件，原告不服行政院勞工委員會中華民國九十一年十月一日勞訴
字第○○一九四一四號訴願決定，提起行政訴訟。本院判決如左：
    主  文
原告之訴駁回。
訴訟費用由原告負擔。
    事  實
一、事實概要：
    訴外人廖欽燦生前以臺中縣貨物包裝運送業職業為投保單位，參加勞工保險為被
    保險人，因罹患食道癌下半段併胃轉移，接受部分食道切除、胃全切除手術，於
    民國（下同）九十年八月十七日向被告申請普通疾病殘廢給付，被告以其所患治
    療時間甚短，症狀應尚未固定，不符勞工保險條例第五十三條之規定，乃以九十
    年八月二十三日九十保給字第六○四四八六六號函（下稱原處分）否准所請殘廢
    給付。嗣被保險人於九十年九月二日死亡，其受益人即本件原告不服，向勞工保
    險監理委員會申請審議，亦經該委員會以九十一年三月十四日九十保監審字第三
    八九一號審定書審定駁回後，提起訴願，經遭決定駁回，遂提起行政訴訟。
二、兩造聲明：（原告未於言詞辯論期日到場，茲據其書狀所載，記載其聲明及陳述
    ）
    (一)原告聲明：
      1.訴願決定、審議審定及原處分均撤銷。
      2.被告應依勞工保險條例第五十三條予以給付。
      3.訴訟費用由被告負擔。
    (二)被告聲明：
      1.駁回原告之訴。
      2.訴訟費用由原告負擔。
三、兩造之爭點：
    (一)原告主張之理由：
      1.訴外人即被保險人廖欽燦因肝硬化食道癌下半段併發轉移實行胃全除、食道
        部份切除、腸造廔手術申請殘廢給付，由財團法人彰化基督教醫院開出診斷
        書，其殘廢部份與程度為吞嚥困難，除流質食物外不能攝取或嚥下，遺存腸
        胃永久機能障礙，終身只能從事輕便工作。詎料被告原處分略以：「台端申
        請殘廢給付案，據所送財團法人彰化基督教醫院九十年六月十八日出具之殘
        廢診斷書審查，台端所患於九十年五月二十六日診斷食道癌下半段併胃轉移
        治療至同年六月十八日止，治療時間甚短，依醫理見解，障害症狀應尚未固
        定，不符前揭請領規定，所請殘廢給付不予給付」，對所謂治療仍未終止之
        認識與勞工保險條例施行細則第七十七條、同條例第五十三條第一項及第五
        十四條第一項所稱治療終止（即被保險人罹患之傷病經治療後症狀固定，再
        行治療仍不能期待其治療效果）的定義並不相同，從同條例施行細則的規定
        觀之，所謂治療終止包括再行治療，只是不能期待其治療效果之狀態，因此
        終止的治療乃同意繼續延續生命，但不能具有療效的維持性治療行為。更明
        確的說，所謂治療終止是指治療效果已經終止，但是維持性的治療仍然繼續
        之意。
      2.以被保險人所患傷病而言，八十四年九月八日起，於豐安醫院有慢性肝炎併
        發肝硬化，治療至九十年五月二十六日再轉診至財團法人彰化基督教醫院，
        因肝硬化食道癌下半段併發轉移實行胃全除、食道部份切除、腸造廔手術，
        其殘廢部位與程度為吞嚥困難、除流質食物外不能攝取或嚥下，遺存永久機
        能障礙，經治療後症狀固定，再行治療仍不能期待其治療效果，故在九十年
        六月十八日開具勞工保險殘廢診斷書時，已治療五年又九個月，其病從慢性
        肝炎併發肝硬化，再併發食道癌，再轉移食道切除、胃全除、腸造廔手術，
        具有相當因果。更何況此診斷書為被告所指定的特約醫院醫生所開出，被告
        應相信醫生的專業，為何被告仍不給付？顯然已違反勞工保險條例第一條保
        障勞工生活、促進社會安全的立法宗旨。
    (二)被告主張之理由：
      1.按「被保險人因普通傷害或罹患普通疾病，經治療終止後，如身體遺存障害
        ，適合殘廢給付標準表規定之項目，並經保險人自設或特約醫院診斷為永久
        殘廢者，得按其平均月投保薪資，依同表規定之殘廢等級及給付標準，一次
        請領殘廢補助費，殘廢給付標準表如附表二。被保險人領取普通傷病給付期
        滿，或其所患普通傷病經治療一年以上尚未痊癒，如身體遺存障害，適合殘
        廢給付標準表規定之項目，並經保險人自設或特約醫院診斷為永不能復原者
        ，得比照前項規定辦理。」勞工保險條例第五十三條定有明文。又「本條例
        第五十三條及第五十四條第一項所稱治療終止，指被保險人罹患之傷病，經
        治療後，症狀固定，再行治療仍不能期待其治療效果之狀態。」「被保險人
        身體殘廢不能從事工作，依勞工保險殘廢給付標準表申請殘廢給付後死亡，
        其受益人得擇領死亡給付或殘廢給付。」亦為同條例施行細則第七十七條及
        第八十一條所明定。復「診斷書之內容，係由醫師依病人病情或依該病人之
        病歷據實填載，而非依病人要求內容出具，至於該診斷書所記載之病情，是
        否符合殘障給付標準，係由該殘障給付主管機關逕依權責認定。」亦有行政
        院衛生署八十九年三月十七日衛署醫字第八九○一三一一九號函釋在案。另
        依勞工保險殘廢給付標準表胸腹部臟器障害系列附註二規定，胸腹部臟器障
        害等級之審定：胸腹部臟器機能遺存障害，須將症狀綜合衡量，永久喪失勞
        動能力與影響其日常生活活動或社會生活活動之狀況及需他人扶助之情形，
        比照精神、神經障害等級審定基本原則、綜合審定其等級。其中「胸腹部臟
        器機能遺存極度障害，終身不能從事任何工作，經常需醫療護理或專人周密
        照護者」係屬第四十四障害項目第一殘廢等級，給付標準一、二○○日。「
        胸腹部臟器機能遺存高度障害，終身不能從事任何工作，日常生活需人扶助
        者」係屬第四十五障害項目第二殘廢等級，給付標準一、○○○日。「胸腹
        部臟器機能遺存顯著障害，終身不能從事任何工作者」係屬第四十六障害項
        目第三殘廢等級，給付標準八四○日。「胸腹部臟器機能遺存顯著障害，終
        身祇能從事輕便工作者」係屬第四十七障害項目第七殘廢等級，給付標準四
        四○日。
      2.本件被保險人以罹患食道癌下半段併胃轉移致殘，檢據申請普通疾病殘廢給
        付，並檢送財團法人彰化基督教醫院九十年六月十八日出具之殘廢診斷書及
        同年月二十二日診斷書為證。該診斷書載，被保險人於九十年五月二十六日
        因食道癌下半段併胃轉移初診，同年六月六日住院，同年月八日接受部分食
        道切除術、胃切除、腸造廔，同年月十九日出院，同年月二十二日門診。據
        此，被告以被保險人於九十年六月十八日審定成殘時仍住院治療中，症狀尚
        未固定，不符前揭請領規定，被告核定所請殘廢不予給付，依法並無不合。
        原告不服申請審議，再補送該醫院九十年六月十八日出具之殘廢診斷書，該
        診斷書載，被保險人接受部分食道切除及胃全切除手術，終身只能從事輕便
        工作；九十年六月六日接受手術治療，曾在本院追蹤到九十年七月二十八日
        ，死亡時間為九十年九月二日。被告為求慎重，調取被保險人就診醫院之病
        歷，送請被告專業醫師審查，審查意見：廖君因食道癌併胃轉移於九十年六
        月八日接受外科切除手術。九十年六月十八日申請殘廢給付時仍在住院症狀
        尚未固定，並不符合給付規定。要求審定成殘時才剛做完手術，並不適合判
        定工作能力，被保險人術後未滿三個月即死亡，應請領死亡給付。由此可見
        ，被告之核定，於法並無不合。
      3.被保險人於九十年五月二十六日診斷食道癌下半段併胃轉移，在財團法人彰
        化基督教醫院治療及追蹤到九十年七月二十八日，且財團法人彰化基督教醫
        院九十年六月十八日出具之殘廢診斷書時，被保險人尚在住院治療中，症狀
        難謂固定；又廖君旋於同年九月二日死亡，更證明審定成殘當時（九十年六
        月十八日）症狀尚未固定。另原告於九十年九月十日申請被保險人之本人死
        亡給付，被告亦核付本人死亡給付三十五個月共計八二六、○○○元在案，
        依同條例施行細則第八十一條之規定，其既已擇領廖君之本人死亡給付，即
        不得再請領廖君之殘廢給付。
    理  由
一、原告經合法通知，無正當理由而未於言詞辯論期日到場，核無民事訴訟法第三百
    八十六條所列各款之情形，依行政訴訟法第二百十八條準用上開規定，爰依被告
    之聲請，由其一造辯論而為判決。
二、按「被保險人因普通傷害或罹患普通疾病，經治療終止後，如身體遺存障害，適
    合殘廢給付標準表規定之項目，並經保險人自設或特約醫院診斷為永久殘廢者，
    得按其平均月投保薪資，依同表規定之殘廢等級及給付標準，一次請領殘廢補助
    費，．．．。被保險人領取普通傷病給付期滿，或其所患普通傷病經治療一年以
    上尚未痊癒，如身體遺存障害，適合殘廢給付標準表規定之項目，並經保險人自
    設或特約醫院診斷為永不能復原者，得比照前項規定辦理。」勞工保險條例第五
    十三條定有明文。因殘廢補助費係在保障被保險人因傷病或成殘後生活之所需，
    亦即填補其成殘後因勞動能力損失致經濟收入不足以維持其基本生活之用，殘廢
    補助費之給付目的，並非提供其作為繼續治療原來所患傷病之用，亦非補助其不
    能工作之損失，故如被保險人於遭遇傷病後，尚未接受完整之治療，即於短期內
    死亡者，其間被保險人身體所呈現之不穩定的、惡化中的障害，即使適合殘廢給
    付標準表規定之項目，尚非殘廢補助制度所擬照顧之範圍。又按「本條例第五十
    三條第一項．．．所稱治療終止，指被保險人罹患之傷病，經治療後，症狀固定
    ，再行治療仍不能期待其治療效果之狀態。」為同條例施行細則第七十七條所明
    定，並無牴觸母法，且勞保制度係給付行政而非干涉行政（侵害行政），亦無人
    民基本權利受侵害、違反法律保留原則之情事，此一定義之規定自可資適用。
三、本件被保險人廖欽燦九十年五月二十六日於財團法人彰化基督教醫院經診斷為罹
    患食道癌下半段併胃轉移，九十年六月八日接受部分食道切除術、胃全切除手術
    ，同年月十九日出院，同年月二十二日門診，於該院繼續追蹤治療至同年七月二
    十日止，同年九月二日因食道癌死亡等情，有財團法人彰化基督教醫院開具之勞
    工保險殘廢診斷書二紙附原處分卷及死亡證明書附卷可稽，並為兩造所不爭，堪
    信為真實。雖依該二紙勞工保險殘廢診斷書關於殘廢部位與程度之說明記載「胃
    全切除，．．．，終身僅可從事輕便工作，．．．」及記載治療終止診斷殘廢日
    期為「九十年六月十八日」，但依九十一年一月四日之勞工保險殘廢診斷書同時
    亦記載「惡性腫瘤已轉移」，參以附於原處分卷之被保險人病歷，被保險人迄至
    九十年七月二十八日尚接受門診追蹤治療，並於同年七月間經全身骨頭掃描，認
    有轉移至腰椎骨、左臗臼骨、肋骨等之現象，是前開二紙勞工保險殘廢診斷書認
    為治療終止診斷殘廢日期為「九十年六月十八日」，顯與事實有間，此部分殊不
    足採。嗣被保險人於九十年九月二日因食道癌死亡，自其九十年五月二十六日經
    診斷為罹患食道癌下半段併胃轉移起算，其間不過三月餘，足見被保險人於「九
    十年六月十八日」之時點，非但完整之癌症治療療程尚未終止，並獲得有效控制
    或緩解，反之，其病情係持續迅速惡化，自非屬症狀固定，與治療終止之要件不
    合。原告主張：被保險人於九十年六月十八日已遺永久機能障礙經治療後症狀固
    定云云，並不可採。
四、綜上所述，本件被保險人所罹患癌症，其死亡後，受益人即原告業已領得本人死
    亡給付八二六、○○○元，此有勞保給付申請書兼給付收據附卷可證，是被保險
    人治療尚未終止旋即死亡，並無因身體成殘後，因勞動能力之減損致收入減少，
    而另須以殘廢補助費加以照顧之情事，且勞保給付亦無單純以癌症為保險事故者
    ，從而原告之主張，並無可採，原處分認事用法，並無違誤，爭議審定及訴願決
    定，遞予維持，亦無不當，原告訴請如聲明所示，於法無據，應予駁回。
五、本件事證已臻明確，兩造其餘陳述，於判決結果不生影響者，爰不一一論述，附
    此敘明。
據上論結，本件原告之訴為無理由，依行政訴訟法第二百十八條、第九十八條第三項
前段，民事訴訟法第三百八十五條第一項前段，判決如主文。
中      華      民      國    九十二    年     十二     月    三十一    日
                 臺 北 高 等 行 政 法 院   第 六 庭
                                    審 判 長 法  官  林樹埔
                                             法  官  曹瑞卿
                                             法  官  胡方新
右為正本係照原本作成。
如不服本判決，應於送達後二十日內，向本院提出上訴狀並表明上訴理由，如於本判
決宣示後送達前提起上訴者，應於判決送達後二十日內補提上訴理由書（須按他造人
數附繕本）。
中      華      民      國    九十二    年      一      月      二      日
                                             書記官  陳幸潔


司法院資訊處製作；財團法人民間司法改革基金會備份。
